【裁判字號】    95,訴,1478
【裁判日期】    951003
【裁判案由】    毒品危害防制條例
【裁判全文】
臺灣彰化地方法院刑事判決          95年度訴字第1478號
公  訴  人  臺灣彰化地方法院檢察署檢察官
被      告  甲○○
上列被告因違反毒品危害防制條例案件，經檢察官提起公訴（95
年度毒偵字第3199號），及同署移送併案審理（95年度毒偵字第
3460號、95年度毒偵字第3450號），被告於本院準備程序就被訴
事實為有罪之陳述，經本院合議庭裁定由受命法官獨任以簡式審
判程序審理，判決如下：
    主    文
甲○○施用第一級毒品，累犯，處有期徒刑玖月。扣案之針筒壹
支沒收。
    犯罪事實
一、甲○○前因犯毒品危害防制條例案件，經本院裁定令入勒戒
    處所執行觀察、勒戒，嗣認無繼續施用傾向，而於民國90年
    1月2日出所，經臺灣彰化地方法院檢察署檢察官以89年度毒
    偵字第6014號為不起訴處分確定。然復於92年因連續施用毒
    品，經本院於92年9月29日，以92年度訴字第919號判決處有
    期徒刑8月確定，並於 93年9月8日執行完畢。詎甲○○仍不
    知悔悟，於95年7月11日晚間8時許，在其位於彰化縣伸港鄉
    ○○村○○路○段 450巷8號居所內，以將第一級毒品海洛因
    粉末置入針筒內加水後，再以針筒注射手臂血管之方式，施
    用第一級毒品海洛因1次，嗣於95年7月12日上午10時40分許
    ，經警在彰化縣伸港鄉曾家村示範公墓前查獲，扣得其所有
    之針筒1支。
二、案經彰化縣警察局和美分局報請臺灣彰化地方法院檢察署檢
    察官偵查起訴及移送併案審理。
    理    由
一、除被告所犯為死刑、無期徒刑、最輕本刑為 3年以上有期徒
    刑之罪或高等法院管轄第1審案件者外，於前條第1項程序進
    行中，被告先就被訴事實為有罪之陳述時，審判長得告知被
    告簡式審判程序之旨，並聽取當事人、代理人、辯護人及輔
    佐人之意見後，裁定進行簡式審判程序；除簡式審判程序及
    簡易程序案件外，第1審應行合議審判，刑事訴訟法第273條
    之1第1項、第284條之1分別定有明文。本件被告甲○○所涉
    係死刑、無期徒刑、最輕本刑為 3年以上有期徒刑之罪或高
    等法院管轄第 1審案件以外之罪，並於本院行準備程序時就
    被訴事實為有罪之陳述，本院合議庭依前揭規定，經評議結
    果，裁定改由受命法官獨任行簡式審判程序，合先敘明。
二、訊據被告甲○○對於前揭犯罪事實均坦承不諱（見本院卷第
    20 頁反面、臺灣彰化地方法院檢察署 95年度毒偵字第3199
    號卷第 6、24頁）；且被告尿液經以氣相層析質譜儀（即Ｇ
    Ｃ／ＭＳ）方法檢驗結果，確呈第一級毒品海洛因於人體代
    謝後之嗎啡、可待因陽性反應，有詮昕科技股份有限公司濫
    用藥物尿液檢驗報告 1份附卷足證（見臺灣彰化地方法院檢
    察署95年度毒偵字第3199號卷第11頁）；復有被告所有之針
    筒 1支扣案，卷附之現場照片、扣押物品清單等件可資佐證
    （見臺灣彰化地方法院檢察署95年度毒偵字第3199號卷第15
    -17、第 27頁）。是認被告自白核與事實相符，事證明確，
    其犯行洵堪認定，應依法論科。
三、按92年7月9日修正之毒品危害防制條例，自93年1月9日起生
    效施行，對於再犯情況僅須進行刑事訴追，不再實施觀察、
    勒戒或強制戒治，部分人犯雖因此依法律修正而免除觀察、
    勒戒或強制戒治而經釋放出所，然其戒毒療程係因法律另有
    規定而中斷，並非完成法律所預設足以戒斷毒癮之治療程序
    而釋放，故此次之釋放自核與前揭條文所稱之「觀察、勒戒
    或強制戒治執行完畢釋放」不符，不得將該次視為「執行完
    畢釋放」而列入計算行為人 5年內是否再犯之依據（臺灣高
    等法院暨所屬法院94年法律座談會刑事類提案第10號研討結
    果、臺灣高等法院臺中分院 95年度上訴字第638號判決參照
    ）。惟修正後之毒品危害防制條例就施用毒品者，僅於「初
    犯」及「5年後再犯」2種情形，有其追訴條件之限制，即須
    於初犯經觀察、勒戒或強制戒治釋放後， 5年內均無施用毒
    品之行為，始能認其前所實施之觀察、勒戒或強制戒治已足
    遮斷毒癮，而得於 5年後再犯時，再予適用初犯之規定，重
    行觀察、勒戒等程序；倘 5年內已經再犯，被依法追訴處罰
    ，縱其第3次（或第 3次以上）施用毒品之時間在初犯釋放5
    年以後，即與「5年後再犯」之情形有別，且因已於「5年內
    再犯」，顯見其再犯率甚高，原實施觀察、勒戒或強制戒治
    ，已無法收其實效，而無 5年戒斷期之存在，自無再經觀察
    、勒戒及強制戒治之必要，應由檢察官逕行起訴（最高法院
    95年度台非字第59、65號判決及 95年度第7次刑事庭會議決
    定參照）。經查，本件被告前因犯毒品危害防制條例案件，
    經本院裁定令入勒戒處所執行觀察、勒戒，嗣認無繼續施用
    傾向，而於90年1月2日出所，經臺灣彰化地方法院檢察署檢
    察官以89年度毒偵字第6014號為不起訴處分確定。復於92年
    間因連續施用毒品，經本院裁定送觀察勒戒、強制戒治，並
    於92年9月29日，以92年度訴字第919號判決處有期徒刑8 月
    確定，惟強制戒治部分因毒品危害防制條例93年1月9日修正
    實施，毋庸執行所餘之強制戒治處分而終結執行，有期徒刑
    部分則於93年9月8日執行完畢，此有臺灣高等法院被告前案
    紀錄表及臺灣彰化地方法院檢察署刑案資料查註紀錄表各 1
    份在卷可參。揆諸前開座談會研討結果、判決及決議意旨，
    因被告在前次觀察執行完畢釋放即90年1月2日後之 5年內，
    業有施用毒品之行為，是本次被告於95年間再次施用毒品之
    犯行，即與5年後再犯之情形有別，應依法追訴、審理。
四、核被告所為，係犯毒品危害防制條例第 10條第1項之施用第
    一級毒品罪。被告為施用毒品持有第一級毒品，其持有之低
    度行為應為施用之高度行為所吸收，不另論罪。查被告前因
    犯毒品危害防制條例案件，經本院於92年9月29 日，以92年
    度訴字第919號判決處有期徒刑8月確定，於93年9月8日執行
    完畢，此有臺灣高等法院被告前案紀錄表及臺灣彰化地方法
    院檢察署刑案資料查註紀錄表各1份在卷可憑，其於5年以內
    再故意犯本件有期徒刑以上之罪，應依刑法第47條，論以累
    犯，加重其刑。爰審酌被告前因施用毒品犯行曾經觀察、勒
    戒，竟又再施用毒品不輟，無視於毒品對於自身健康之戕害
    及國家對於杜絕毒品犯罪之禁令，惡性非輕，惟事後坦承犯
    行，及本於施用毒品犯罪之人，亦具「病人」性質之考量等
    一切情狀，量處如主文所示之刑。扣案之針筒 1支，為被告
    所有，係供其施用第一級毒品海洛因犯罪所用之物，業經被
    告自承在卷（臺灣彰化地方法院檢察署95年度毒偵字第3199
    號卷第6、第27頁），爰依刑法第 38條第1項第2款規定，宣
    告沒收之。
五、至臺灣彰化地方法院檢察署95年度毒偵字第3460號、95年度
    毒偵字第3450號移送併案審理意旨認為：被告自 95年5月間
    某日起至同年8月22日晚上7時許，有多次施用第一級毒品海
    洛因之事實。因施用毒品本身即具有成癮性，且施用行為本
    身即有反覆之性質，故被告多次密集施用第一級毒品海洛因
    之犯行，在法律評價上應屬於接續犯或包括一罪的集合犯。
    本件同一被告所涉此部分施用第一級毒品海洛因之犯行，係
    屬實質上一罪，應移送本院併案審理等語。
（一）按刑法第56條連續犯之規定業於94年2月2日修正公布刪除
      ，並於95年7月1日施行，而依新法對於上開反覆實施犯罪
      模式之對應處置，除合於「接續犯」或「包括一罪」之情
      形外，則僅能依數罪併罰之規定個別處斷。依最高法院86
      年臺上字第3295號判例意旨，數行為於同時同地或密切接
      近之時地實施，侵害同一之法益，各行為之獨立性極為薄
      弱，依一般社會健全觀念，在時間差距上，難以強行分開
      ，在刑法評價上，以視為數個舉動之接續施行，合為包括
      之一行為予以評價，較為合理，方屬接續犯之範疇，足見
      「接續犯」之成立，係以時、空密接性為前提要件，即透
      過對於同一法益之同種類侵害行為繼續不間斷之實行，業
      已稀釋個別行為之獨立性，致使刑法評價時將之視為單一
      、整體之犯罪行為，以符合社會一般人對於行為概念之認
      知，並與行為人之犯罪目的相互結合；至於學理上「包括
      一罪」概念中，與施用毒品之犯罪型態較有關聯者，應屬
      「集合犯」之態樣，此即依一般社會通念，特定犯罪行為
      具有反覆實施之特性，立法者於制定刑罰法律之初，亦已
      認知該種行為類型之反覆性，而有意藉由法條中客觀構成
      要件之行為要素，涵括上開具有反覆實施特性之數個犯罪
      行為，仍僅接受一次刑法之評價為已足；然施用毒品犯罪
      ，或為零星偶一之施用，是自難認立法者於制定刑罰法律
      之初，已認知該種行為類型之反覆性，且有意藉由法條中
      客觀構成要件之行為要素，涵括上開具有反覆實施特性之
      數個犯罪行為，況海洛因屬中樞神經抑制劑，使用者固會
      對其產生生理及心理之依賴性，惟施用者是否因而對海洛
      因習慣成癮，仍應視施用者之施用劑量、施用頻率及個人
      耐藥性等因素而定。
（二）觀乎被告於歷次警詢與本院審理中自承：其每次施用海洛
      因均係向不同之人逐次購買，施用頻率大約 2至3天1次，
      且於本件 95年7月12日經警查獲後，即想要戒除等語 (見
      臺灣彰化地方法院檢察署 95年度毒偵字第3199號卷第5頁
      反面、95年度毒偵字第 3460號卷第3頁反面、95年度毒偵
      字第345 0號卷第4頁、本院卷第28頁反面），被告施用海
      洛因是否業已習慣成癮，尚有疑義，且卷內亦無相關資料
      足以佐證，尚難僅憑被告之自白遽為認定，是上開併辦意
      旨，本院實難憑採。又觀諸併案部分即被告95年7月28 日
      晚上8時許、8月22日晚上 7時許施用海洛因之犯行，距起
      訴部分即 95年7月11日晚上8時許之施用時點，已逾2星期
      及將近1個月，該2次犯行與經起訴論罪部分之犯行間，係
      明顯可分而具有獨立性，核與前揭最高法院86年臺上字第
      3295號判例所稱「數行為於同時同地或密切接近之時地實
      施」之特性並不相符，亦難認合於「接續犯」之前提要件
      。
（三）檢察官移送併案審理部分之被告所為，既應依新法處斷，
      而該 2次施用海洛因之犯行亦應評價為獨立行為，是自當
      論以數罪而分論處罰，本院無從併予審究，此部分應退由
      檢察官另行處理。
據上論斷，應依刑事訴訟法第273條之1第1項、第 299條第1項前
段，毒品危害防制條例第10條第1項，刑法第11條、刑法第47 條
，第38條第1項第2款判決如主文。
本案經檢察官陳茂亭到庭執行職務。
中    華    民    國    95    年    10    月    3     日
                  刑事第一庭    法  官  林秉暉
以上正本證明與原本無異。
如不服本判決，應於判決送達10日內，向本院提出上訴狀 (須附
繕本)。
中    華    民    國    95    年    10    月    3     日
                                書記官  梁高賓
附錄論罪科刑法條：
毒品危害防制條例第10條第1項：
施用第一級毒品者，處6月以上5年以下有期徒刑。


司法院資訊處製作；財團法人民間司法改革基金會備份。
